【裁判字號】    94,訴更,5
【裁判日期】    950428
【裁判案由】    殺人未遂
【裁判全文】
臺灣板橋地方法院刑事判決               94年度訴更字第5號
公  訴  人  臺灣板橋地方法院檢察署檢察官
被      告  乙○○
            丙○○
上二人共同  謝啟明律師
選任辯護人  杜英達律師
上列被告因殺人未遂案件，經檢察官提起公訴（九十三年度偵字
第一二八八號、第八三五八號），前經本院於九十三年十二月三
十一日以九十三年度訴字第一一二八號判決公訴不受理，檢察官
不服該判決向臺灣高等法院提起上訴，經該院於九十四年五月三
日九十四年度上訴字第九一三號判決，將原判決撤銷發回本院，
被告不服臺灣高等法院上開判決上訴至最高法院，經最高法院於
九十四年七月二十九日以九十四年度臺上字第三七六八號判決駁
回，本院更為判決如下：
    主  文
乙○○、丙○○共同傷害人之身體，乙○○處有期徒刑伍月，丙○○處有期徒刑月，如易科罰金，均以佰元折算壹日。安全
帽壹頂沒收。
    事  實
一、乙○○係設於臺北縣樹林市○○街三十三號樹德宮（下稱樹
    德宮）管理委員會之主任委員，丙○○係其子，於民國九十
    二年九月六日下午八時許，丁○○因不滿乙○○主持樹德宮
    未公布財務狀況，疑有帳目不清事情，持石頭投擲樹德宮前
    之匾額洩忿，乙○○知情後深覺受辱，於同日下午九時許，
    在臺北縣樹林市○○街五十八號前發現丁○○，竟基於傷害
    之犯意，拾起地上鐵質硬物（未扣案，狀似尺，約長三十公
    分，為鐵質），朝丁○○之右邊頭部擊刺，丁○○閃避不及
    遭該器物所劃傷，丁○○為防止乙○○之再次攻擊，即與之
    拉扯，此時丙○○騎乘機車路過上開地點，見狀即基於共同
    傷害之犯意聯絡，隨手持起安全帽毆打丁○○之背部，致丁○○受有右側頭皮撕裂傷、左側肩膀挫擦傷等傷害，嗣經在
    旁之友人李真彥趨前制止，始將渠等分開。
二、案經丁○○訴請臺灣板橋地方法院檢察署檢察官偵查起訴。
    理  由
一、被告乙○○、丙○○與告訴人丁○○於九十二年九月二十五
    日下午七時三十分許雖在臺北縣土城市○○路青青餐廳達成
    調解協議，調解書內容載為「相對人（即告訴人丁○○）願
    不追究聲請人（即被告乙○○、丙○○）二人有關本案件之
    刑事責任，並願撤回告訴．．．．．．。」云云，該調解書
    經臺北縣樹林市調解委員會調解委員林文三、協同調解人樹
    東里里長甲○○及紀錄戊○○等人簽名，並於同年十月九日
    由該會陳請本院民事庭法官予以核定，此有九十三年度偵字
    第一二八八號偵查卷第三十三頁所示臺北縣樹林市調解書影
    本及臺北縣樹林市公所九十四年十月三十一日北縣樹民調字
    第○九四○○三一五七八號函及所附調解事件全案卷宗可稽
    。惟查，告訴人於本院審理中指稱：伊係遭詐騙至青青餐廳
    ，到場後有被告等及不詳之黑道人士在場，現場並無調解委
    員，而係一自稱調解委員之里長甲○○帶來調解書，在伊心
    不甘情不願之情形下簽名等語，本院更審時傳訊證人即調解
    委員林文三證稱：伊調解當日有事，故派調解會秘書到場，
    並未與告訴人談過有關調解之事項，係他們與協同調解人甲○○談好後書寫調解書等語，證人甲○○證稱：伊當天到場
    有些酒意，伊不知為何會在調解書上簽名，調解之內容伊亦
    不清楚，調解委員林文三於調解時確未在場等語，證人戊○○則證稱：伊與案外人藍水泉一同前往、到場後有被告二人
    、告訴人及案外人謝耀昆等人，席開二桌，已經忘記是否與
    被告及告訴人同坐一桌，但他們談好後，係被告乙○○說同
    意向告訴人道歉，並賠償（新臺幣）三萬六千元，伊係以秘
    書身分在場紀錄，並非調解委員，林文三因有事未能到場調
    解等語，足見本件調解事件係在公開場合，有無關之第三人
    在場下為之，又有未經調解委員出席在場進行調解，協同調
    解人事先未經推舉，並就調解內容毫無所知，紀錄亦係在受
    被告乙○○告知下始為調解書之紀錄等情形，此一調解之作
    成，顯與鄉鎮市調解條例第七條應由調解委員出席、第十六
    條協同調解人應由當事人各推舉一人進行調解、第十八條經
    同意始得由利害關係人參加調解、第十九條調解程序除經同
    意外，不公開之、第二十一條調解應審究事實真相及兩造之
    爭議等有關規定相悖，此一調解實質違背法令，告訴人所指
    ，應非子虛，調解書所載告訴人同意對被告等撤回告訴之內
    容即不生效力。本院就告訴人所為告訴是否合法，應依職權
    為實質之調查，此一調查結果，尚不受上揭調解書記載及核
    定意見之拘束，告訴人業經依法就被告等之傷害犯行提起告
    訴，又未經撤回，本院自得就被告等傷害犯行予以審判，核
    先敘明。
二、訊據被告乙○○、丙○○對於在上揭時、地，因告訴人丁○○持石頭投擲樹德宮前之匾額，被告乙○○在臺北縣樹林市
    ○○街五十八號前發現告訴人，即持起地上鐵質硬物，朝告
    訴人揮舞，並與告訴人相互拉扯，被告丙○○騎乘機車路過
    上開地點，見狀趨前持起安全帽毆打丁○○之背部一下等情
    均供認不諱，惟均矢口否認有傷害犯行，被告乙○○辯稱：
    伊因告訴人以石塊投擲匾額之事與告訴人發生爭執，有與告
    訴人發生拉扯，但因告訴人塊頭比較大，伊被告訴人推倒在
    地，隨手拾起地上之物，對告訴人比劃，之後伊兒子就來阻
    止，友人李真彥也來將伊與告訴人拉開，並未傷害告訴人云
    云；被告丙○○辯稱：伊並未與被告乙○○一同去打告訴人
    ，因伊騎機車至夜市購買宵夜，見伊父與告訴人發生衝突，
    伊始上前欲將二人拉開，雖有以安全帽打告訴人背部一下，
    但告訴人背部並未受傷云云。經查：
  (一)告訴人丁○○、證人李真彥於偵查中在檢察官面前所為陳述
    ，據其等陳述時之環境及情況，均係自由陳述，無受外力干
    擾，查無顯然不可信之情形，依刑事訴訟法第一百五十九條
    第一項及同法第一百五十九條之一第二項規定，得為證據。
    又臺北縣樹林市仁愛醫院九十二年九月七日出具之甲種診斷
    證明書、該院九十三年三月二十七日仁醫字第九三○四八號
    函覆說明，係該院為本案訴訟所製作之證明文書，然檢察官
    、被告及其辯護人對上開診斷證明書於本院原審及更審準備
    程序時表示同意作為證據，對該函覆說明之證據能力則無爭
    執之意思表示，本院認該等證明文書仍為醫師出於專業所製
    作，於製作當時未受外力影響或干預，又為證明本案犯罪事
    實存否所必要，以之為證據堪認適當，依刑事訴訟法第一百
    五十九條之五規定，得為證據。至於法務部法醫研究所（九
    三）法醫所醫鑑字第一三九四號文書審查鑑定書則為該所法
    醫師受本院囑託在具結後所為之書面鑑定報告，依刑事訴訟
    法第一百五十九條第一項及同法第二百零六條第一項規定，
    亦得為證據，應先敘明。
  (二)被告等上揭傷害犯行，業據告訴人於本院原審結證明確，並
    與在場證人李真彥於本院原審審理時結證之證詞相符合，復
    有卷附臺北縣樹林市仁愛醫院九十二年九月七日出具之甲種
    診斷證明書一紙、該院九十三年三月二十七日仁醫字第九三
    ○四八號函覆說明資料及法務部法醫研究所（九三）法醫所
    醫鑑字第一三九四號文書審查鑑定書在卷足稽。被告乙○○
    既自承與告訴人爭執時互有拉扯，又持起地上鐵質硬物，朝
    告訴人揮舞等節，告訴人證稱被告乙○○造成伊受有右側頭
    皮撕裂傷、左側肩膀挫擦傷之傷害等語，就告訴人指述所受
    傷害及被告乙○○攻擊方式，互核相符，所述爭執發生原因
    及受有傷害之結果，歷程合理，被告乙○○空言否認告訴人
    之傷害係由其所造成，自無足取，應係事後狡飾犯行之詞；
    被告丙○○亦自承見其父與他人發生爭執，並上前持手中安
    全帽攻擊告訴人背部一下等情，顯見被告丙○○係於被告乙○○傷害告訴人之犯行繼續中加入傷害之行為，其與被告乙○○有犯意聯絡，應屬無疑，縱使被告丙○○擊打之行為未
    造成告訴人背部之傷害，既與被告乙○○共同傷害告訴人，
    自應以共犯論，所辯係為上前將二人拉開云云，顯與其客觀
    行為相違，所辯不足採信，本件事證明確，被告二人之傷害
    犯行堪以認定，應依法論科。
  (三)告訴人於警詢、偵查及本院原審審理時一再指稱：被告乙○○持刀係欲殺害伊云云，惟查：1.被告乙○○當時係持何種
    類鐵器攻擊告訴人丁○○乙節，告訴人丁○○於偵訊及原審
    審理中固均堅稱為「小刀」，但告訴人之指訴係以入被告於
    罪為主要目的，在無其他佐證之情況下，不得驟信其片面指
    訴為真實。而證人李真彥於九十三年四月十六日偵查中接受
    檢察事務官詢問時雖係曾證稱：在九十二年九月六日下午九
    時左右，那時我在雜貨店聽到吵架聲就出來看，我出去時看
    到乙○○和丙○○在打丁○○，乙○○有拿東西，應該是刀
    子不太長．．．我有看到乙○○拿刀子刺丁○○的的背等語
    （見九十三年度偵字第一二八八號偵查卷第四十三頁正面至
    四十四頁正面詢問筆錄），但其於本院原審審理作證時係結
    證稱：「（檢察官問：可描述你看到乙○○手上拿著是什麼
    東西？）答：（用手比）沒有多長，是用反手握著，我看到
    的時候就是乙○○拿著那東西要刺丁○○，因為我一個要抓
    二個人，而且年紀也大了所以沒有看清楚。（檢察官問：乙○○手上拿著的東西是什麼材質做的？）答：這要問乙○○
    ，這是他從家裡帶來的。（檢察官問：為何知道他是從家裡
    帶來的？）答：那是夜市，每天都有清潔隊掃地，地上很乾
    淨，哪裡能從地上撿這東西。（檢察官問：你之前在偵查中
    應訊時有說那東西是刀子，你是如何判斷？）答：不是刀子
    怎會流血，而且有縫了幾針，不是刀子是什麼，而且當時乙○○是用反手握著。（審判長問：你在地檢署時稱你有看到
    乙○○拿刀子刺丁○○太陽穴，你當時確實有看到上開情形
    ？）答：我去抓他們的時候，丁○○已經被刺到了，我在偵
    訊時我也說我沒有看得很清楚，我在地檢署時沒有說刀子，
    我說我沒有看得很清楚。（審判長問：你說你有看到乙○○
    拿刀子刺丁○○的太陽穴，這是你親眼目睹還是你根據看到
    丁○○受傷的情形而自己推斷的？）答：應該是有刺到，不
    然怎會流血。（審判長問：這是你的判斷還是你親眼看到乙○○拿刀子刺到丁○○太陽穴導致他流血？）答：血從臉的
    右邊流下來，應該早就刺到。（審判長問：你在拉開他們時
    有無看到乙○○手上反握東西要刺丁○○頭部的動作？）答
    ：我有看到，但我看不清楚乙○○手上拿什麼東西。」等語
    ，從而證人李真彥就被告乙○○當時究竟係持何種類鐵器攻
    擊告訴人丁○○，於審判中之陳述明顯與接受檢察事務官詢
    問時所為之陳述不符，而依其於審判中之說明，其當時實係
    以告訴人有流血之情形乃推斷被告乙○○係持刀械，實非親
    眼目擊被告乙○○確實持用刀械，依刑事訴訟法第一百六十
    條規定，其於檢察事務官詢問時就此部分所為陳述，屬個人
    推斷之詞，不得作為證據。而本院原審為究明實情，囑請法
    務部法醫研究所法醫師就臺北縣樹林市仁愛醫院九十三年三
    月二十七日仁醫字第九三○四八號函覆所陳告訴人丁○○之
    「右側頭皮撕裂傷二點五公分乘以零點五公分（深度）、左
    側肩膀挫擦傷、左側肩膀撕裂傷（零點五公分乘以零點三公
    分）」鑑定是否為刀械類銳器所傷，據該所法醫師蕭開平醫
    師具結函覆之鑑定報告，其認為仁愛醫院初診證明書認定告
    訴人丁○○左肩所受之傷為擦挫傷，但函覆說明又稱係受撕
    裂傷，二者有差異，似以傷後隔日之初診證明較為準確，故
    告訴人丁○○左肩應為受擦挫傷，又若被告乙○○係持長約
    十五公分至二十公分之小刀作為兇器，且據告訴人丁○○之
    陳述，二人又係近身互搏，則告訴人丁○○頭部之傷應為切
    割傷，而非僅深零點五公分之撕裂傷，故從告訴人丁○○撕
    裂傷於頭皮及挫擦傷（或撕裂傷）於左肩膀等情，均不支持
    本件有銳利刀器存在之可能，此有法務部法醫研究所（九三
    ）法醫所醫鑑字第一三九四號文書審查鑑定書附卷可按。綜
    上事證互析，本件被告乙○○所持兇器，無從證明為所謂長
    約十五公分至二十公分之「小刀」，公訴檢察官雖另以臺北
    縣樹林市仁愛醫院九十三年九月二十日仁醫字第九三二二八
    號覆函所稱「患者丁○○被不明物體攻擊，此外傷較像銳器
    傷」鑑定意見，主張被告乙○○所持兇器確屬刀械，然上開
    鑑定報告之鑑定結果並未具體指出何種銳器，而器物呈銳利
    狀者種類繁多，自無從援為認定被告持有「小刀」之證據。
    據此，本院爰依被告乙○○之供述及前引法務部法醫研究所
    之鑑定意見，認被告乙○○所持兇器應為長約三十公分之鐵
    製硬物，公訴人認其係拿長約十五公分至二十公分之小刀，
    容屬無據。2.另殺人未遂與傷害之區別，係以行為人有無殺
    意為斷，至於受傷之多寡，及是否為致命部位，均為認定有
    無殺意之心證形成之相對標準，此有最高法院十八年上字第
    一三○九號判例意旨足資參考，本件被告乙○○持長約三十
    公分鐵製硬物攻擊告訴人丁○○之犯罪動機或目的，據被告
    乙○○之供述及丁○○於檢察官偵訊時陳述「九十二年九月
    六日下午六、七點，我拿石頭丟廟的匾額，可能是因為這個
    原因。」（見九十三年度偵字第一二八八號偵查卷第二六頁
    正面偵訊筆錄）及其於本院審理時有關「那天下午大約八點
    ，我拿磚塊丟樹德宮的匾額，經過大約一小時，被告乙○○
    就帶他的兒子來博愛街五八號找我．．．．．．」之證詞，
    可知被告乙○○係不滿告訴人以石頭或磚塊丟擲臺北縣樹林
    市樹德宮之匾額，而其又為該宮管理委員會主任委員，乃持
    鐵製硬物攻擊告訴人丁○○，而除有關樹德宮捐款財務處理
    之問題外，其二人並無其他深仇大恨，此據告訴人丁○○到
    庭作證於接受辯護人詰問時陳述明確（見本院九十三年十二
    月八日審判筆錄），是以被告乙○○與告訴人丁○○間並無
    深刻特殊之仇怨，其是否有殺害丁○○之犯罪動機進而與其
    子即被告丙○○萌生共同殺人之犯意，實有藉行為時之客觀
    情況予以探究之必要。3.而就被告乙○○、丙○○著手攻擊
    告訴人丁○○之行為情況，告訴人丁○○於檢察官偵訊時以
    告訴人身分應訊及本院審理以證人身分作證時雖堅稱被告乙○○當時有說「要給你死」（意指置丁○○於死地）之語，
    惟本院原審審理時質之被告二人，其等均否認上情，而證人
    李真彥於九十三年三月十二日接受檢察官偵訊時即結證稱：
    「（檢察官問：有無聽到俊明說要丁○○死的話？）答：沒
    有聽到。」（見九十三年度偵字第一二八八號偵查卷第二五
    頁正面偵訊筆錄）；其在本院原審審理接受檢察官詰問時亦
    結證稱：「（檢察官問：你有聽到他們〔指被告〕二人打丁○○時有說什麼話？）答：沒有聽到，我那時候就是要把他
    們拉開。」等語，是以被告乙○○於攻擊告訴人丁○○時，
    是否有陳稱「要你死」等語，誠有疑問，本院不能逕以告訴
    人片面陳述即加以肯認，而就被告乙○○、丙○○共同攻擊
    告訴人丁○○之經過情形，證人李真彥於本院原審審理時結
    證稱：「（檢察官問：九十二年九月六日晚上是否有看到乙○○、丁○○吵架？）答：我有看到。（檢察官問：這二人
    你認識否？）答：我都認識。（檢察官問：認識多久？）答
    ：很久了，他們從小我就認識。（檢察官問：當時發生經過
    如何？）答：我當時在人家雜貨店裡坐著，聽到有人說「阿
    村」跟俊明在打架，我出來看到乙○○拿著不知道是什麼東
    西，有一個人拿著安全帽打丁○○，另外一個人是乙○○拿
    著東西要刺丁○○，比較年輕那個拿安全帽我不認識，後來
    才知道是乙○○兒子，我看到的時候丁○○身上已經有血，
    一個要刺，一個拿安全帽，我把他們拉開，所以也沒有辦法
    看清楚乙○○到底拿什麼東西。（檢察官問：你把他們拉開
    之後他們就分開？）答：是的。（檢察官問：可描述你看到
    乙○○手上拿著是什麼東西？）答：（用手比）沒有多長，
    是用反手握著，我看到的時候就是乙○○拿著那東西要刺丁○○，因為我一個要抓二個人，而且年紀也大了所以沒有看
    清楚。（檢察官問：你說那個年輕人有拿安全帽打丁○○，
    你看到他是去勸架還是去一起打丁○○？）答：我看到他們
    是一起打丁○○。（檢察官問：你拉開他們時，是一拉就拉
    開還是過了一會兒？）答：最少拉了五分鐘，旁邊的人也說
    流血了不要這樣子。（檢察官問：是誰不願意放開？）答：
    一個要刺，一個要打，一方要防，只有一個人而已，要不要
    放是二個人那一方的事情。（辯護人問：你到現場之後他們
    三人是糾纏在一起，被告還有繼續傷害告訴人丁○○，有沒
    有打到？）答：一個就拿東西刺，一個就拿安全帽打，安全
    帽還有打到丁○○，但沒有再刺到丁○○。（辯護人問：衝
    突結束後有陪著丁○○離開？）答：沒有，他們是各自走回
    去。（辯護人問：丁○○可以自行離開？）答：可以。」等
    語（見本院九十三年十二月八日審判筆錄）。以證人李真彥
    與被告乙○○、告訴人丁○○均屬相識，而其又為被告乙○○、告訴人丁○○之長輩，係因勸架乃目擊本案發生經過情
    形，故其上開證詞應無偏袒被告或告訴人一方之可能，具有
    相當之憑信性當無疑問，而以其證述內容，並參諸前引被告
    乙○○之供述、告訴人丁○○之指訴及法務部法醫研究所鑑
    定意見與臺北縣樹林市仁愛醫院九十二年九月七日出具之甲
    種診斷證明書、該院九十三年三月二十七日仁醫字第九三○
    四八號函覆說明所示告訴人丁○○之傷勢，本件被告乙○○
    雖有持長約三十公分鐵製硬物攻擊告訴人頭部，造成其受有
    右側頭皮撕裂傷約二點五公分乘以零點五公分（深度）之情
    事，但在證人李真彥至案發現場勸架後，被告乙○○即未再
    傷及告訴人丁○○，僅有被告丙○○仍繼續以安全帽毆打告
    訴人丁○○之背部，再參照臺北縣樹林市九十三年三月二十
    七日仁醫字第九三○四八號函覆之說明：「一、病患丁○○
    於九十二年九月七日至本院急診就醫，當時外傷已縫合止血
    ，不必要住院治療．．．．．．三、病患當時之傷口就醫時
    並無生命危險。」（見九十三年度偵字第一二八八號偵查卷
    第二一頁），足認被告乙○○、丙○○在共同攻擊告訴人丁○○而由證人李真彥出面勸架將其等拉開後，雙方即自行離
    去，以告訴人丁○○當時之傷勢狀況，並無任何足以導致死
    亡結果發生之生命危險，衡諸常情，本案若被告乙○○、丙○○果真有因告訴人丁○○以石塊丟擲樹德宮之匾額而心生
    不滿並萌共同殺人之犯意，其等應可在案發之初，即由被告
    乙○○趁告訴人丁○○不及防備之機會，先持刀械或其他銳
    器猛刺或用力劈砍告訴人之頭部，或藉被告丙○○參與犯行
    之人數優勢地位，由被告丙○○協助持質地堅硬之安全帽重
    物連續猛擊告訴人丁○○之頭部，如此即可造成告訴人丁○○嚴重頭部外傷或顱骨破裂或顱內出血等足以致命傷害之結
    果，但由告訴人丁○○所受之傷僅止於右側頭皮撕裂傷約二
    點五公分乘以零點五公分（深度）及左側肩膀擦挫傷等情研
    判，被告乙○○雖持長約三十公分鐵製硬物趁告訴人丁○○
    不及防備之際攻擊其右側頭部，惟下手力道非重，否則告訴
    人丁○○在事先毫無防備之情況下，其傷勢絕對不只有右側
    頭皮撕裂傷約二點五公分乘以零點五公分（深度）及左側肩
    膀擦挫傷，而被告丙○○持安全帽所攻擊者為告訴人丁○○
    之背部，亦非致命部位，是由本案發生原委、經過情形及告
    訴人所受傷勢以觀，被告乙○○、丙○○辯稱其等尚無殺害
    告訴人丁○○之犯意，所實施之攻擊行為客觀上亦不足以發
    生告訴人死亡之結果乙節，尚非無據，以公訴人所提各項證
    據，仍不足為被告二人確犯有殺人未遂罪之積極證明，被告
    乙○○、丙○○就本案證據所呈情況，應僅係出於普通傷害
    之犯意聯絡，而共同傷害告訴人丁○○，其等所為並非成立
    刑法第二百七十一條第二項、第一項之殺人未遂罪，應僅成
    立刑法第二十八條、第二百七十七條第一項之共同普通傷害
    罪，併予敘明。
三、核被告等所為，均係犯刑法第二百七十七條第一項之傷害罪
    。公訴意旨認被告等所為係犯刑法第二百七十一條第一項、
    第二項之殺人未遂罪嫌，惟被告係以傷害犯意為之，所為亦
    僅造成告訴人身體之傷害，已詳述如上，故檢察官就本案論
    罪應有誤會，起訴法條應予變更。被告等就傷害犯行，有犯
    意聯絡及行為分擔，應論以共同正犯。爰審酌被告乙○○因
    細故即持物攻擊告訴人，犯罪手段惡劣，造成告訴人受有多
    處之身體傷害，及犯罪後被告乙○○竟圖利用調解程序規避
    刑責，被告等就所為犯行均設詞狡辯，毫無悔改之意等一切
    情狀，分別量處如主文所示之刑，以資懲儆。被告乙○○持
    以擊傷告訴人之鐵質硬物一把，雖係供被告犯罪所用之物，
    惟係被告乙○○隨手自地上取得，事後又隨手丟棄，無證據
    證明此一器物為被告所有，又未扣案，尚難宣告沒收，被告
    丙○○持用攻擊告訴人之安全帽一頂，為供犯罪所用之物，
    為被告丙○○所有，雖未扣案，但無證據證明業經滅失，爰
    依刑法第三十八條第一項第二款之規定沒收之。
四、末按刑法第二百十三條規定，公務員明知為不實之事項，而
    登載於職務上所掌之公文書，足以生損害於公眾或他人者，
    係犯公務登載不實罪。本件案外人臺北縣樹林市調解委員會
    調解委員秘書戊○○，明知調解委員會主席林文三並未出席
    調解，同案協同調解人甲○○亦明知未經合法選任，並未實
    際參與調解，竟為使被告等脫免罪責，共同基於公務登載不
    實之犯意聯絡，推由戊○○在上揭調解書上記載內容不實有
    關相對人丁○○願撤回告訴等之調解協議及出席調解人林文
    三等字樣（見臺北縣樹林市調解委員會調解書九十二年刑調
    字第七五五號），該調解書經臺北縣樹林市調解委員會調解
    委員林文三、協同調解人樹東里里長甲○○及紀錄戊○○等
    人簽名後，轉陳本院法官核定等情，上揭三人似已涉犯刑法
    第二百十三條、第二百十四條及第二百十六條之行使公務登
    載不實文書、使公務員登載不實文書等罪嫌，此部分事實為
    本院審理時所查知，應請檢察官另行依法偵查處理。
據上論斷，應依刑事訴訟法第二百九十九條第一項前段、第三百
條，刑法第二十八條、第二百七十七條第一項、第四十一條第一
項前段、第三十八條第一項第二款，罰金罰鍰提高標準條例第一
條前段、第二條，判決如主文。
本案經檢察官朱立豪到庭執行職務。
中    華    民    國    95    年    4     月    28    日
               臺灣板橋地方法院刑事第十七庭
                         審判長法  官  張江澤
                               法  官  絲鈺雲
                               法  官  王綽光
以上正本證明與原本無異
如不服本判決應於送達後10日內向本院提出上訴狀
                                書記官  許清秋
中    華    民    國    95    年    4     月    28    日
附錄本案論罪科刑法條全文：
中華民國刑法第277條
 (普通傷害罪)
傷害人之身體或健康者，處三年以下有期徒刑、拘役或一千元以
下罰金。
犯前項之罪因而致人於死者，處無期徒刑或七年以上有期徒刑；
致重傷者，處三年以上十年以下有期徒刑。


司法院資訊處製作；財團法人民間司法改革基金會備份。
